【裁判字號】    95,交訴,24
【裁判日期】    950630
【裁判案由】    過失致死等
【裁判全文】
臺灣嘉義地方法院刑事判決              95年度交訴字第24號
公  訴  人  臺灣嘉義地方法院檢察署檢察官
被      告  丙○○
選任辯護人  唐淑民律師
上列被告因公共危險等案件，經檢察官提起公訴（95年度調偵字
第49號），本院判決如下：
    主  文
丙○○服用酒類，不能安全駕駛動力交通工具而駕駛，處有期徒
刑月；又因過失致人於死，處有期徒刑壹年；又駕駛動力交通
工具肇事，致人死而逃逸，處有期徒刑壹年貳月。應執行有期徒
刑貳年貳月。
    事  實
一、丙○○曾犯酒醉駕車之罪，仍不知警惕，明知駕駛人飲用酒
    類至特定程度（呼氣所含酒精濃度達每公升0.55毫克以上）
    ，不能安全駕駛動力交通工具，竟於民國（下同）94年11月
    24日晚間8時餘許，在嘉義市○○路與世賢路口之某海產店
    飲用7、8瓶啤酒後，已意識模糊，注意力無法集中，顯然無
    法正常駕駛，仍不顧大眾行車之公共安全，駕駛車牌號碼
    3935-JB號自用小貨車，沿嘉義市由北往南方向行駛，迄於
    同日晚間8時13分許，行經嘉義縣水上鄉柳鄉村109之2號旁
    之嘉163線公路6公里又85公尺處時，本應注意行車速度，依
    速限標誌或標線之規定，無標誌或標線者，不得超過50公里
    ，又汽車行駛時，駕駛人應注意車前狀況，並隨時採取必要
    之安全措施，且4輪以上汽車在劃有快慢車道分隔線之道路
    行駛，除起步、準備停車、臨時停車或轉彎外，不得行駛慢
    車道等規定，而依當時天候晴，夜間有照明，柏油直路乾燥
    無缺陷，無障礙物，視距良好，設有快慢車道分隔線等情，
    並無不能注意之情事，竟疏未注意及此，仍貿然以高速超速
    行駛，且因不勝酒力而偏入慢車道，自後方撞擊同向慢車道
    前方由黃策原騎乘之腳踏車（起訴書誤為由西往東方向），
    又撞上乙○○停放在該路旁之車牌號碼RS-7 858號自用小客
    車後車身，黃策原因此倒地受有頭部外傷併顱內出血之嚴重
    傷害。詎丙○○明知依道路交通相關規定，駕駛人於肇事後
    應對傷患採取救護或其他必要措施，並向警察機關報告，不
    得駛離，竟未停車施以援助，反而逕自駕車離去現場逃逸，
    並將上開小貨車停放在嘉義縣水上鄉柳新村柳子林828號對
    面八掌溪堤防旁後，返回其嘉義縣水上鄉柳新村柳子林779
    號住處躲匿。嗣黃策原雖經送醫急救，仍於同日晚間9時41
    分許不治死亡；而警方調閱現場附近之道路監視系統查對後
    ，於案發同日晚間9時25分許，前往丙○○上開住處將其查
    獲；且於同晚9時48分許，在嘉義縣警察局水上分局柳林派
    出所，經測試丙○○當時呼氣所含酒精濃度為每公升1.06毫
    克（mg/l）。
二、案經嘉義縣警察局水上分局報告臺灣嘉義地方法院檢察署檢
    察官偵查起訴。
    理    由
一、訊據被告丙○○對於上開酒後駕車，超速並不勝酒力，發生
    追撞車禍，致被害人黃策原不治死亡，及其肇事後未留在現
    場救護即逕自駕車逃逸等事實均坦承不諱，業經證人乙○○
    於警詢時、證人即柳林派出所處理員警甲○○於審理中到庭
    結證陳述明確（見相字卷第10-11頁，本院卷第41-44頁），
    並有疑似道路交通事故肇事逃逸追查表、上開小貨車掉落現
    場之前保險桿扣押目錄表、道路交通事故現場圖暨道路交通
    事故調查報告表共3紙、吐氣所含酒精濃度測試結果單、刑
    法第185條之3案件測試觀察紀錄表各1紙、舉發違規通知單3
    張、監視錄影翻拍照片1張、指認車輛照片8張、事故現場蒐
    證照片10張及車籍作業系統查詢認可資料單1紙在卷可佐（
    見相字卷第16、1 8-20、23-35頁，警卷第40頁）；被害人
    因頭部外傷併顱腦損傷出血死亡，亦經檢察官督同檢驗員相
    驗明確，並製有勘驗筆錄、驗斷書、相驗屍體證明書及相驗
    照片9張附卷可憑（見相字卷第36-39、41、44-50頁，警卷
    第35-39頁）。
二、按汽車駕駛人飲用酒類後其吐氣所含酒精濃度超過每公升0.
    25毫克以上者，不得駕車；行車速度，依速限標誌或標線之
    規定，無標誌或標線者，不得超過50公里；汽車行駛時，駕
    駛人應注意車前狀況，並隨時採取必要之安全措施；四輪以
    上汽車在劃有快慢車道分隔線之道路行駛，除起步、準備停
    車、臨時停車或轉彎外，不得行駛慢車道；道路交通安全規
    則第93條第1項第1款前段、第114條第2款、第94條第3項、
    第95條第2項本文分別定有明文。查被告考領汽車駕駛執照
    ，對於上開規則自知之甚稔，而依肇事當時天候晴，夜間有
    照明，柏油直路乾燥無缺陷，無障礙物，視距良好，設有快
    慢車道分隔線、速限50公里等情，客觀上並無不能注意之事
    ，竟疏未注意，超速行駛，且未注意車前狀況，及因酒醉反
    應遲緩、注意力及控制力降低（被告於同日晚間9時48分許
    ，經警測試其呼氣所含酒精濃度高達每公升1.06毫克，距離
    案發時已逾1.5小時，足見其在肇事當時之吐氣所含酒精濃
    度更高於此），偏行慢車道，自後追撞被害人，又撞及路旁
    停放之車輛，造成被害人因頭部外傷併顱腦損傷出血死亡，
    足認被告確有過失而肇致本件事故。被告前開過失行為與被
    害人之死亡結果間有相當因果關係，顯有過失。被告上開酒
    醉駕車、過失致死及逃逸犯行堪以認定。
三、(一)核被告丙○○所為，係犯刑法第185條之3之酒後不能安全
    駕駛動力交通工具而駕駛罪、同法第276條第1項之過失致人
    於死罪及同法第185條之4之駕車肇事逃逸罪。其所犯上開3
    罪間，犯意各別，行為互殊，應予分論併罰。又被告因酒醉
    駕車而肇事，並致被害人死亡，本件過失致死罪部分，應依
    道路交通管理處罰條例第86條第1項之規定，加重其刑。(二)
    (1)另按刑法第62條所謂自首，係以對於未發覺之罪投案而受
    裁判為要件，如案已發覺則被告縱有投案陳述自己犯罪之事
    實，亦祇可謂為自白，不能認為自首；再按又所謂「發覺」
    ，並非以有偵查犯罪權責之機關或人員確知其人犯罪無誤為
    必要；如有確切之根據因而對犯人發生合理之懷疑，即足當
    之（最高法院89年度台上字第110號裁判參照）。(2)查本件
    被告遭查獲之經過，業經證人甲○○於審理中到庭結證稱：
    我根據民眾報案前往現場，本件車禍地點離柳林派出所只有
    4 、5公尺，之後過濾派出所的道路監視錄影帶，查出肇事
    車輛之車牌號碼後，再依登記之車籍等資料，查知車主，我
    與另2位員警於案發後1個多小時，前往被告之柳新村柳子林
    779號住處，經敲門後，被告太太開門應答，我問上開小貨
    車是何人使用，她說是被告使用，而且說被告剛回來，我們
    就請被告出來，被告出來後，我們聞到他身上有很濃的酒味
    ，並且案發現場有民眾曾說是1位男駕駛開車肇事，我們就
    強烈懷疑被告是肇事者，我問被告是否駕駛上開小貨車，他
    支支吾吾，我們出示證據說有錄影到車號，並問他有無喝酒
    ，他承認有喝酒，也承認是他肇事，且帶我們去看停在200
    公尺外之上開小貨車，便將被告帶回等語明確（見本院卷第
    41-44頁），是承辦員警於案發後，依現場民眾陳述，得知
    肇事者為男性，又根據錄影及資料，查知被告為上開小貨車
    車主，經前往被告住處，詢問被告太太後，查知被告係上開
    小貨車使用人，且方才返家，而請被告出來後，復聞悉被告
    身上濃厚之酒味，故強烈懷疑被告係肇事者，此等員警對於
    被告發生嫌疑情形，已非單純主觀上之懷疑，實屬有「確切
    之根據」得為「合理之可疑」者，合乎前揭裁判要旨所示之
    「已發覺」要件，又被告係因員警告知已錄得肇事車輛車號
    ，方才坦認犯行，因此，本件被告尚無「自首」情形可言。
    (三)爰審酌被告前因過失致死案件，經本院於84年間判處有期
    徒刑8月，緩刑3年確定，又因酒醉駕車案件，經臺灣雲林地
    方法院以89年度港交簡字第90號判處拘役30日確定，有臺灣
    嘉義地方法院檢察署刑案資料查註紀錄表、臺灣高等法院被
    告全國前案記錄表在卷可參，則被告理應酒後不開車，以免
    發生危險，然被告於前案易科罰金執行完畢後，顯未因此獲
    得教訓而自我警惕，猶未約束其行為，非但酒醉駕車，且超
    速行駛，因而發生追撞車禍，應負全部肇事責任，復駕車逃
    離現場，未立時將被害人送醫，造成被害人死亡，家屬傷痛
    非常，本應從重量處，惟念其在肇事後業與被害人家屬達成
    和解，有和解書1紙在卷可徵（見本院卷第53頁），且其於
    本院審訊時尚能坦認全部犯行，頗有悔意，併其生活狀況、
    智識程度、犯罪之動機等一切情狀，分別量處如主文所示之
    刑及定其應執行刑，以資懲儆。至於辯護人雖提出其他數則
    判決，請求給予被告緩刑，惟與本件案情並非全然相同，本
    院斟酌一切情狀，仍認以量處如主文所示之刑為適當，附此
    敘明。
據上論斷，應依刑事訴訟法第299條第1項前段，道路交通管理處
罰條例第86條第1項，刑法第185條之3、第185條之4、第276條第
1項、第51條第5款，罰金罰鍰提高標準條例第1條前段，判決如
主文。
本案經檢察官王振名到庭執行職務。
中    華    民    國    95    年    6     月    30    日
                    交通法庭 審判長 法  官  夏  金  郎
                                    法  官  黃  義  成
                                    法  官  盧  鳳  田
上列正本證明與原本無異。
如不服本判決，應於判決送達後10日內向本院提出上訴狀（應附
繕本）。告訴人或被害人如對於本判決不服者，應具備理由請求
檢察官上訴，其上訴期間之計算係以檢察官收受判決正本之日期
為準。
中    華    民    國    95    年    7     月    4     日
                                    書記官  楊  國  色
附錄論罪科刑法條：
刑法第185條之3：
服用毒品、麻醉藥品、酒類或其他相類之物，不能安全駕駛動力
交通工具而駕駛者，處1年以下有期徒刑、拘役或3萬元以下罰金
。
刑法第185條之4：
駕駛動力交通工具肇事，致人死傷而逃逸者，處 6 月以上 5 年
以下有期徒刑。
刑法第276條第1項：
因過失致人於死者，處 2 年以下有期徒刑、拘役或 2 千元以下
罰金。


司法院資訊處製作；財團法人民間司法改革基金會備份。
